【裁判字號】    97,交抗,659
【裁判日期】    971118
【裁判案由】    聲明異議
【裁判全文】
臺灣高等法院高雄分院刑事裁定         97年度交抗字第659號
抗  告  人  高雄市政府交通局
代  表  人  王國材
受  處分人  甲○○
即  異議人
上列抗告人因違反道路交通管理處罰條例聲明異議案件，不服臺
灣高雄地方法院中華民國97年9 月9 日裁定（97年度交聲字第14
23號），提起抗告，本院裁定如下：
    主  文
原裁定關於撤銷罰鍰新臺幣肆萬伍仟元部分撤銷，發回臺灣高雄
地方法院。
    理  由
一、原處分意旨以：受處分人即異議人於民國95年9 月14日凌晨
    1 時許，騎乘車號H8V-383 號重型機車，行經高雄市○○○
    路與三多路路口為警攔檢，測得其呼氣酒精濃度達每公升1.
    00毫克，超過法定標準值，乃當場製單舉發，爰依道路交通
    管理處罰條例第35條第1 項第1 款、違反道路交通管理事件
    統一裁罰基準及處理細則第43、44、67條及違反道路交通管
    理事件統一裁罰基準表規定，裁處異議人罰鍰新臺幣（下同
    ）45,000元，吊扣駕駛執照12個月，並施以道安講習等語。
二、受處分人向原審異議意旨略以：異議人已因同一事件經臺灣
    高雄地方法院檢察署檢察官以95年度偵字第25426 號緩起訴
    確定，並已於95年12月5 日繳交緩起訴處分金3 萬元，原處
    分機關竟又裁決應處45,000元，顯有違誤。爰聲請撤銷原處
    分有關罰鍰45,000元處分部分等語。
三、抗告意旨略以:
  (一)按刑事訴訟法所規定之緩起訴處分乃附條件之不起訴處分，
    本質上為不起訴處分之一種，此觀該法第256 條之規定自明
    ; 至檢察官為緩起訴處分時，依刑事訴訟法第253 條之2第1
    項規定對被告所為之指示及課予之負擔，似屬一種特殊之「
    處遇措施」，並非「刑罰」; 故刑事案件經檢察官為緩起訴
    處分確定後，視同不起訴處分確定; 則依行政罰法第26條第
    2 項規定，似非不得依違反行政法上義務規定裁處之。
  (二)本件受處分人因酒醉駕車之行為，雖經臺灣高雄地方法院檢
    察署檢察官以95年度偵字第25426 號為緩起訴處分確定，並
    命受處分人繳交緩起訴處分金3 萬元在案。然上開緩起訴處
    分金3 萬元部分，僅屬特殊之「處遇措施」，而非屬刑事法
    律規定之「刑罰」，倘可認屬刑事法律規定之「刑罰」，依
    道路交通管理處罰條例第35條第8 項之規定「前項汽車駕駛
    人，經裁判確定處以罰金低於本條例第92條第3 項所訂最低
    罰鍰基準規定者，應依本條例裁決繳納不足最低罰鍰之部分
    。」，不足額仍應依法裁決繳納。然緩起訴書之內容實質上
    並沒有科處罰金，原審認定為已「依刑事法律處罰」，顯屬
    誤會。另緩起訴處分，既屬不起訴處分之一種，應依行政罰
    法第26條第2 項所定，仍得依違反行政法上義務規定裁處之
    。原審對於上情並未審酌，遽認原處分關於罰鍰4 萬5 千元
    部分應予以撤銷，似有誤會。為此，抗告人請求撤銷原裁定
    ，另為適法裁定，並請就本案異議人聲明異議無理由，應予
    駁回等語。
四、本院經查：
  (一)司法為實現國家刑罰權之目的，分設檢察及審判機關，職司
    「偵查」、「追訴」、「審判」及「執行」。其中「偵查」
    、「追訴」、「執行」，由代表國家之檢察機關行使職權。
    「審判處罰」專屬審判機關之法院職權，此觀憲法第8 條第
    1 項規定：「非由法院依法定程序，不得審問、處罰。」自
    明。是檢察官並無「審判處罰」之權限。又行政罰法第26條
    第1 項規定「一行為同時觸犯刑事法律及違反行政法上義務
    規定者，依刑事法律處罰之。」，該條所稱「依刑事法律處
    罰」，當指「法院」依刑事法律處罰而言。檢察官既無刑罰
    權，其緩起訴處分，並命被告支付一定金額，並非刑罰，原
    裁定採擴張解釋，認具有實質刑事處罰性質，為行政罰法第
    26條第1 項所稱之「刑事處罰」，與法院刑事裁判同有該條
    「一事不二罰」原則之適用；然於交通裁決所得否依道路交
    通管理處罰條例第35條第8 項規定，裁決繳納不足最低罰鍰
    之部分，卻以文義限縮解釋，認該條所稱「經裁判確定」，
    不包括其認具有實質刑事處罰性質之緩起訴處分；前後法律
    解釋方法及論理，似非一致。又檢察官緩起訴處分與法院刑
    事裁判同有「一事不二罰」原則之適用，而法院判處之罰金
    刑，如低於違反道路交通管理事件統一裁罰基準表所訂最低
    罰鍰基準時，交通裁決所得裁決繳納差額；而檢察官緩起訴
    並命支付一定金額，如低於最低罰鍰基準時，無庸補繳差額
    ，似亦有失公允。是原裁定將原裁決書關於罰鍰部分予以撤
    銷，並為不罰之諭知，依上開說明，是否允當，即有審酌餘
    地。
  (二)綜上所述，本件抗告為有理由，應由本院將原裁定關於撤銷
    罰鍰4 萬5000元部分（抗告意旨僅就此部分抗告），發回原
    審法院另為適法之裁定。
據上論結，應依道路交通案件處理辦法第26條，刑事訴訟法第41
3 條，裁定如主文。
中    華    民    國    97    年    11    月    18    日
                  刑事第三庭    審判長法  官  周賢銳
                                      法  官  黃仁松
                                      法  官  施柏宏
以上正本證明與原本無異。
本裁定不得再抗告。
中    華    民    國    97    年    11    月    18    日
                                      書記官  白  蘭


司法院資訊處製作；財團法人民間司法改革基金會備份。
